臺灣基隆地方法院民事判決　九十年度訴字第三八三號
　　原　　　告　乙○○
右當事人間請求損害賠償事件，本院判決如左：
    主    文
被告應給付原告新台幣壹佰陸拾萬零捌佰柒拾貳元，及自九十年八月二十二日起至清
償日止，按週年利率佰分之五計算之利息。
原告其餘之訴駁回。
訴訟費用由被告負擔。
本判決原告勝訴部分於原告以新台幣伍拾參萬參仟元為被告供擔保後，得為假執行。
原告其餘假執行之聲請駁回。
    事    實
一、原告方面
  （一）聲明：
        １被告應給付原告新台幣（下同）一佰六十六萬六千八佰六十六元，及自起
        訴狀繕本送達翌日起至清償日止按週年利率佰分之五計算之利息。
        ２願供擔保，請准宣告假執行。
  （二）陳述：
  　　　１被告於八十九年九月五日凌晨一時許，在台北縣萬里鄉翡翠灣附近，誤以
        原告為其欲尋仇報復之對象，夥同十幾名姓名不詳之成年男子，基於共同殺
        人犯意之聯絡，分持西爪刀或鋁棒追砍原告，致原告受有頭部外傷合併顱底
        骨折、蛛蜘網膜下腔出血、枕葉硬腦膜下出血、鼻神經受傷等嚴重傷害，險
        些喪命，雖經治療猶未復原，仍有頸椎局部移位、右三叉神經傷害以致右顏
        面麻木感、暈眩、右耳聽力減弱（障礙）、右下肢肌肉張力不足、長期耳鳴
        及嗅覺永久全部喪失等傷害。
        ２原告所受傷害既係被告故意侵權行為所造成，原告並因此住院治療，爰依
        民法第一百八十四條第一項、第一百九十三條第一項、第一百九十五條第一
        項等規定，請求被告賠償如下損害：
        I所受損害部分
        Ａ醫療費用：原告迄今支付之醫療費用計十五萬五千六百一十六元。
        Ｂ就診交通費：原告受傷期間，由高雄前往嘉義就診共五十一次，每次來回
        為五百元，總計支出就診交通費二萬五千五百元。
        Ｃ看護費：原告遭被告毆成重傷後之四個月期間，均由親人輪流全日看護，
        以每日一般看護費用二千一百元計，共二十五萬二千元。
        Ｄ喪失及減少勞動能力部分：原告雖經治療猶未復原，仍有頸椎局部移位、
        右三叉神經傷害以致右顏面麻木感、暈眩、右耳聽力減弱（障礙）、右下肢
        肌肉張力不足、長期耳鳴及嗅覺永久全部喪失等傷害，業經台北榮民總醫院
        認定為殘廢，由八十九年九月五日起至九十年八月四日止計十一個月無法工
        作，以八十九年度每月薪資二萬一千二百五十元計算，共損失二十三萬三千
        七百五十元。
        II非財產上損害部分
        原告遭被告夥同他人持西爪刀、鋁棒砍成重傷，已達殘廢程度，所受精神上
        痛苦，實非筆墨所能形容，因此請求被告賠償非財產上損害一百萬元。
  （三）證據：提出在職證明書、八十九年度各類所得稅扣繳暨免扣繳憑單、良德堂
        中醫診所診斷證明書、新民中醫診所診斷證明書、台北榮民總醫院榮工保險
        殘廢診斷書、鐵路票價交通費用單據、本院九十年度訴字第三九七號、台灣
        高等法院九十年度上字第三六二六號刑事判決各一件、台北榮民總醫院診斷
　　　　證明書四件、醫療費用收據七十三張為證。
二、被告方面
    未於言詞辯論期日到場，亦未提出書狀，作何聲明或陳述。
三、本院依職權調閱台灣基隆地方法院檢察署九十年度偵緝字第二十七號、本院九十
    年度訴字第三九九號被告甲○○殺人未遂案卷宗。
    理    由
甲、程序方面
　　本件被告，未於言詞辯論期日到場，核無民事訴訟法第三百八十六條各款所列情
　　形，爰依原告之聲請，由其一造辯論而為判決，合先敘明。
乙、得心證之理由
一、原告主張被告基於共同殺人犯意之聯絡，夥同十幾名姓名不詳之成年男子，分持
    西爪刀或鋁棒追砍原告，致原告受有頭部外傷合併顱底骨折、蛛蜘網膜下腔出血
    、枕葉硬腦膜下出血、鼻神經受傷等傷害，雖經治療猶未復原，仍有頸椎局部移
    位、右三叉神經傷害以致右顏面麻木感、暈眩、右耳聽力減弱、右下肢肌肉張力
    不足、長期耳鳴及嗅覺永久全部喪失等傷害，有新民中醫診所診斷證明書、良德
    堂中醫診所診斷證明書、台北榮民總醫院勞工保險殘廢診斷書各一件、台北榮民
    總醫院診斷證明書四件為證，且經檢察官以九十年偵緝字第一一七號案件提起公
    訴，業經本院、台灣高等法院以其共同犯有刑法第二百七十一條第二項之殺人未
    遂罪判處有期徒刑七年，有本院九十年度訴字第三九九號、台灣高等法院九十年
    度上字第三六二號判決書各一件附卷可稽，並經本院依職權調閱台灣基隆地方法
    院檢察署九十年度偵緝字第一一七號偵查、台灣基隆地方法院九十年度訴第三九
    九號被告甲○○殺人未遂案卷宗，核閱屬實，足堪信為真實。
二、按因故意或過失不法侵害他人之權利者，負損害賠償責任；又不法侵害他人之身
    體或健康者，對於被害人因此喪失或減少勞動能力，或增加生活上之需要時，應
    負損害賠償責任；另不法侵害他人之身體、健康、名譽或自由者，被害人雖非財
　　產上之損害，亦得請求賠償相當之金額。民法第一百八十四條第一項、第一百九
　　十三條第一項、第一百九十五條第一項分別定有明文。查原告因被告故意不法之
　　侵害行為致身體受有傷害，業經認定，已如前述，且其所受傷害與被告之侵權行
　　為間具有相當之因果關係，依上開說明，自應對原告因而所受之損害，負損害賠
　　償責任。茲審酌其請求之項目及金額如下：
（一）所受損害部分
　　１醫療及復健費用部分：原告已支出醫療費用十五萬五千九百一十二元，有原
　　告提出之醫院收據七十三張為證。
    ２就診交通費用部分：原告受傷期間，自九十年二月五日至同年七月十三日止，
　　由高雄前往嘉義就診共五十次，有前揭新民中醫院診所診斷證明書一件可證，每
　　次來回為五百一十二元，有鐵路票價交通費單據一件附卷可稽，總計支出二萬五
　　千六百元（５１２Ⅹ５０＝２５６００）。
    ３看護費部分：原告遭被告毆成重傷後之四個月期間，均由其家人輪流全日看護
    ，按因親屬或配偶受傷，而由親屬或配偶代為照顧被害人之起居，固係出於親情
    ，但親屬間看護所付出之勞力，並非不能評價為金錢，只因兩者身分關係密切而
    免除支付義務，此種親屬基於身分關係之恩惠，自不能加惠於加害人，故應衡量
    及比照雇用職業看護情形，認被害人受有相當於親屬看護費之損害，於必要限度
    內，得向加害人請求賠償，原告因被告侵權行為，受有頭部外傷合併顱底骨折、
    蛛蜘網膜下腔出血、枕葉硬腦膜下出血、鼻神經受傷等傷害，雖經治療猶未復原
    ，至九十年二月五日就診時仍有頸椎局部移位、右三叉神經傷害以致右顏面麻木
    感、暈眩、右耳聽力減弱、右下肢肌肉張力不足、長期耳鳴及嗅覺永久全部喪失
    等傷害，有前揭新民中醫診所診斷書為證，是其傷勢嚴重，須長期治療，應需親
    屬或配偶看護照顧，則其受傷時起即八十九年九月五日至九十年一月四日止四個
    月內，應有看護之必要，職業護士之看護費用，原告主張以每日二千一百元計算
    ，應屬相當，合計二十六萬二千五百元（八十九年九月五日至九十年一月四日共
    一百二十五天，每日二千一百元，１２５Ⅹ２１００＝２６２５００）。
　　４喪失或減少勞動能力部分：原告主張其受傷前係受僱於搏瀚工程企業有限公司
　　擔任配管助手之工作，有在職證明書一件附卷可稽，平均每月收入為二萬一千二
　　百五十元，業據原告提出八十九年度所得稅扣繳憑單一紙為證，是原告以每月二
　　萬一千二百五十元收入計算喪失或減少勞動力之損害，核無不合，茲計算原告喪
　　失或減少勞動能力之損害如下：
    I喪失勞動能力部分：原告於本件侵權行為發生後，於八十九年九月五日至同年
    十月二日住院治療，有台北榮民總醫院診斷證書一紙附卷可證，此住院二十八天
    （２６＋２＝２８）之勞動能力應全部喪失，其損害為一萬九千一百八十六元（
    ２１２５０Ⅹ２６＼３０＋２＼３１＝１９１８６）（以下四捨五入，下同）。
    II減少勞動能力部分：查原告因被告之侵權行為，受有頭部外傷合併顱底骨折、
    蛛蜘網膜下腔出血、枕葉硬腦膜下出血、鼻神經受傷等傷害，雖經治療猶未復原
    ，仍有頸椎局部移位、右三叉神經傷害以致右顏面麻木感、暈眩、右耳聽力減弱
    、右下肢肌肉張力不足、長期耳鳴及嗅覺永久全部喪失等傷害，已如前述，經治
    療後，原告職業功能、社交功能退化，經長期精神復建治療後，身體能力仍存，
    終身只能從事輕便工作，有前揭台北榮民總醫院勞工保險殘廢診斷書一紙附卷可
    稽，勞動能力已有減少。本院審酌原告職業功能、社交功能退化，經長期精神治
    療後，身體能力尚存，終身祗能從事輕便工作，其受傷情形相當於勞工保險殘廢
    給付標準表第四項殘廢等級第七級之「精神遺存顯著障害，終身祗能從事輕便工
    作者」，爰比照殘廢等級與全殘之比例折算本件喪失勞動之比例。依該表所列永
    久喪失勞動能力之殘廢等級為一至三級，其給付標準分別為一千二百日、一千日
    及八百四十日，茲依有利於被害人之第三級為基準，計算本件勞動能力之比例，
    則以上開第四級之給付標準四百四十日與第三級給付標準八百四十日比例折算，
    原告減少勞動能力之比例為百分之五十二。惟本院審酌原告原係從事配管助手工
    作，須賴手部靈活配合始能達成，因本件傷害後，已無法從事原工作或非便利之
    工作，所能從事之工作受有一定之限制，應認其減少勞動能力比例宜提高至百分
    之七十為適當。惟須扣除上述喪失勞動能力期間，方為原告可得請求減少勞動能
    力期間，自八十九年十月三日起至九十年八月四日止勞動能力減少之損害為十四
    萬九千四百九十四元（２１２５０Ⅹ７０％Ⅹ（２８＼３０＋１０＋５＼３１）
    ＝１４９４９４）。
　　III原告喪失及減少勞動能力損害合計十六萬八千六百八十元（１９１８６＋１４
　　９４９４＝１６８６８０）。
    ５綜上所述，原告所受損害額共計六十一萬二千六百九十二元。
　（二）非財產上損害部分
　　本院審酌原告因本件侵權行為，受有前述重大傷害，業經認定，已如前述，且自
　　受傷起共住院治療二十八天，經治療後，傷勢仍然嚴重，甚至嗅覺永久全部喪失
　　，其生理及心理自受甚大痛苦，並參以原告受傷前，原擔任配管助手工作，月入
　　二萬一千二百五十元，經治療後，終身祗能從事輕便工作，就業受重大限制，以
　　及本件侵權行為之情節嚴重，被告故意不法侵害原告生命、身體等重大法益，認
　　原告所受非財產上損害當已逾所求請求之範圍。
三、綜上所述，原告因被告故意侵權行為受有身體傷害，得請求被告賠償所受損害六
    十一萬二千六可九十二元及非財產上損害一百萬元，共計一百九十一萬二千六百
    九十二元。按因回復原狀而需給付金錢者，自損害發生時起，加給利息，民法第
    二百十三條第二項固定有明文，惟以身體被傷害而請求金錢賠償者，為民法第二
    百十三條第一項所謂法律另有規定，無適用同條第二項規定之餘地，給付無確定
    期限，依民法第二百二十九條第二項之規定，經催告而未給付，自受催告時起負
    遲延責任，始得依民法第二百三十三條第一項規定請求法定利息。是本件被告就
    已生損害應自受催告時起，即原告提起附帶民事訴訟之第一次言詞辯論期日被告
    收受繕本之翌日、九十年八月二十二日起負遲延責任。從而，原告依侵權行為損
    害賠償請求權及利息請求權，請求給付如判決主文第一項所示之金額及自起訴狀
    繕本送達翌日即九十年八月二十二日起至清償日止，按週年利率百分之五計算之
    法定遲延利息，為有理由，應予准許，逾此部分之請求，則無理由，應予駁回。
丙、假執行之宣告：
    原告陳明願供擔保，聲請宣告假執行，經核其勝訴部分，合於法律之規定，爰酌
    定相當之擔保金額宣告之；其餘假執行之聲請，因訴之駁回而失所依附，不予准
    許。
丁、結論：本件原告之訴，為一部有理由，一部無理由，依民事訴訟法第三百八十五
    條第一項、第七十九條但書、第三百九十條第二項，判決如主文。
中　　　華　　　民　　　國　　九十一　　年　　　五　　　月　　二十四　　日
~B臺灣基隆地方法院民事庭
~B　　法　　　官　李木貴
右為正本係照原本作成。
對於本件判決如有不服，應於收受送達後廿日內向本院提出上訴書狀，上訴於台灣高
等法院，並按他造當事人之人數附具繕本。
中　　　華　　　民　　　國　　九十一　　年　　　五　　　月　　二十八　　日
~B　　法院書記官　楊素梅
